臺灣臺中地方法院民事判決
110年度訴字第438號
原      告  昇宏人力資源管理顧問有限公司

法定代理人  周名宏  
訴訟代理人  凃國慶律師
被      告  張琍茗  
訴訟代理人  陳婉寧律師
            徐明珠律師
複代理人    陳官甫律師
上列當事人間損害賠償事件，本院於民國111年6月6日言詞辯論
終結，判決如下：
    主    文
被告應給付原告新臺幣10萬元及自民國110年2月5日起至清償日
止按週年利率百分之5計算之利息。
原告其餘之訴駁回。
訴訟費用由被告負擔百分之5，餘由原告負擔。
本判決第一項得假執行；但被告如以新臺幣10萬元為原告預供擔
保後，得免為假執行。
原告其餘假執行之聲請駁回。
    事實及理由
壹、程序部分：
一、按訴狀送達後，原告不得將原訴變更或追加他訴，但請求之
    基礎事實同一者，不在此限，民事訴訟法第255條第1項第2
    款定有明文。經查，原告起訴原以民法第544條、第184條第
    1項、第2項為請求權基礎，嗣追加民法第546條第2、3項為
    預備之請求(見本院卷第72頁)，而其聲明均為：被告應給付
    原告新臺幣(下同)200萬元及自民國109年12月14日之翌日起
    至清償日止按年息5%計算之利息。核原告所為訴之追加，係
    基於其主張被告違反就業服務法第45條之規定致原告受裁罰
    而受損害之同一基礎事實，揆諸上開規定，應予准許。
二、又按解散之公司，除因合併、分割、破產而解散外，應行清
    算；解散之公司，於清算範圍內，視為尚未解散，公司法第
    24條、第25條分別定有明文。又有限公司之清算，以全體股
    東為清算人；但本法或章程另有規定或經股東會決議另選清
    算人時，不在此限，公司法第113條準用同法第79條規定亦
    有明文。故於清算程序完結前，法人之人格於清算範圍內，
    仍然存續，必須待清算完結後，法人格始得歸於消滅。查本
    件原告於109年6月30日經股東會同意自即日起解散，並選任
    周名宏為清算人，然迄未向本院呈報清算人事件，有公司變
    更登記表、股東同意書及本院民事庭查詢表附卷可稽（見本
    院卷第355-361、377-379頁），是本件應以周名宏為原告之
    法定代理人，併此敘明。
貳、實體部分：
一、原告起訴主張：
㈠、原告為人力資源管理顧問有限公司，以「人力資源管理仲介
    就業服務」為營業，公司與員工皆以此為收入來源。而被告
    受原告委任經手人力派遣業務，已有多年經驗，並明知就業
    服務法第45條明定「任何人不得媒介外國人非法為他人工作
    」，卻未告知原告，仍於108年9月25日以原告受任人名義媒
    介他人聘僱之印尼籍家庭看護工DEWIHANDAYANI(下稱D君)至
    彰化縣訴外人張瑞芸(下逕稱姓名)處從事包裝及打掃工作，
    已違反保護他人之法律，並遭彰化縣政府查獲，原告因而於
    108年12月9日遭彰化縣政府以府勞外字第1080407865B號裁
    處書處以罰鍰10萬元，及遭勞動部依就業服務法第69條第1
    款及「勞動部辦理私立就業服務機構及就業服務專業人員違
    反就業服務法停業及廢止案件裁量基準」規定，於109年5月
    18日以勞動發管字第1090506805號函處分原告「自109年6月
    15日起至109年12月14日止，停止從事就業服務業務6個月」
    （上開裁處及處分下合稱本件處分），並表明原告應儘速妥
    善處理已接受委託辦理之申請案件，可將案件退還委託人或
    轉由其他合法之私立就業服務機構續辦，使原告之營業權受
    侵害。又被告向原告要求出具委任書，由其到彰化縣政府陳
    述意見，因被告未真實陳述D君至新雇主從事包裝工作係被
    告自己仲介之業務，與原告無關，亦為造成原告受上開處分
    之原因。
㈡、依原告107年度損益及稅額計算表觀之，原告營業收入總額11
    ,702,031元、108年度為12,181,384元，因前開處分致原告
    停業6個月無收入，因此流失案件而無法回復，且依原告109
    年上半年資產負債表顯示原告負債及權益總額為6,238,698
    元，因受上開停業處分，除可預期之6個月無收入之損失外
    ，投資之客戶人脈之亦因此流失無法回復，依通常情形或已
    定計劃、設備或其他特別情事，可得預期之利益，原告所受
    損害已逾資本總額500萬元，原告爰依民法第544條、第184
    條第1項、第2項，就被告造成前開損害中之「罰鍰10萬元」
    及「停業損失500萬中之190萬元」為一部請求(原告保留其
    餘損害之賠償請求權)。
㈢、又依被告答辯稱其並未受原告委託處理事務，而是委任原告
    處理具名代辦行政業務，且被告不否認未取得遞補函即帶D
    君至張瑞芸處從事包裝工作，原告屬因處理被告委任事務，
    而負擔罰鍰10萬元及停業損失500萬元之必要債務，屬非可
    歸責於自己之事由致受前開損害，原告併依民法第546條第2
    、3項為預備之請求。
㈣、並聲明：⒈被告應給付原告200萬元及自109年12月14日之翌日
    起至清償日止按年息5%計算之利息。⒉原告願供擔保，請准
    宣告准為假執行。
二、被告則以：
㈠、被告因有仲介外籍看護工業務而自107年12月間至108年12月
    止靠行原告，件數約47件，此因依就業服務法規定，須由專
    業人力公司名義申請，不能以個人名義申請，為符合行政程
    序故靠行於原告，並請原告代辦行政業務，原告僅需配合部
    分行政作業包括：⒈交付雇主與被照顧者的身分證影本、戶
    口名簿及巴氏量表予原告；⒉以原告名義配合雇主簽訂合約
    ；⒊原告經過長照登記後向勞動部提出核發招募許可函後申
    辦使用外籍勞工、⒋若遇有外籍看護工中途轉出情形，被告
    需將外籍看護工帶回原告宿舍安置、再由原告幫雇主辦理遞
    補人選等作業等，其餘媒合外籍勞工與雇主等工作均由被告
    接洽進行，而原告每件會向被告收取代辦費用1,500元以及
    每月每位外籍勞工300元之靠行費，但本件被告並未給付，
    被告並非受委任於原告。
㈡、因張瑞芸原有外勞轉至新雇主處工作，其欲聘僱新外勞，張
    瑞芸交付接續聘僱函給被告以申請遞補函，被告於108年9月
    23日交給原告之行政人員何文馨，一般而言，主管機關7日
    內就會發文核准，被告於9月27日問何文馨遞補辦理的如何
    ，她回復說有，被告請何文馨在9月30日遞補函發文後，將
    三方合意日期填上並送給勞動部作入國通報，入國通報後即
    是合法在雇主家工作。被告於9月25日將D君檔案傳給張瑞芸
    ，並經其面試同意僱用，當日D君、原雇主及新雇主張瑞芸
    即簽署接續聘僱證明書，程序已完成；然而，10月1日上午
    ，張瑞芸來電說勞工局人員到場要求把外勞帶走，被告僅是
    仲介D君予張瑞芸雇用並作為看護，無法控制及預知D君會被
    指示進行包裝工作，且被告未要求D君於遞補函到達前應從
    事該工作，而D君所以居住張瑞芸處，係因D君不願住在原告
    宿舍，被告始妥協讓D君暫住，原告對此亦知悉。此外，被
    告受原告委任前往彰化縣政府陳述意見，亦未為不實陳述。
㈢、108年10月1日上午被告接獲張瑞芸通知上開情事後，經詢問
    方知何文馨拖延至108年9月29日始向勞動部提出遞補函申請
    ，故而顯然係因原告人員作業嚴重延宕，彰化縣政府勞工局
    查無申請遞補函情事，始裁罰兩造及張瑞芸，然原告所受裁
    罰10萬元，非因處理委任事務所負必要債務，原告依民法第
    546條第2、3項請求賠償，自為無理由。再者，原告雖主張
    其營業利益受損，然既僅為純粹經濟上損失，並非民法第18
    4條第1項前段保護客體，即便認原告屬營業權受損害，然被
    告無法預知何文馨有延遲辦理遞補函情事，且依張瑞芸、D
    君之談話紀錄，可知係張瑞芸自行指派D君工作，非被告所
    要求，被告對原告所生損害不具故意、過失；復依原告107
    、108年損益及稅額計算表觀之，其營業淨利每年僅為90餘
    萬元，原告法定代理人為免因違規紀錄影響經營，早已改與
    光慧公司合作，將案件轉至光慧處理，實際上亦無損失。至
    於就業服務法所保障對象為有求職需求之本國國民，被告為
    以人力仲介、職業介紹為營業之公司，非就業服務法保障對
    象，縱因本件處分受有損害，亦不得援引民法第184條第2項
    向被告請求賠償。
㈣、聲明：⒈原告之訴駁回。⒉若受不利判決，願供擔保請准宣告
    免為假執行。
三、不爭執事項(見本院卷第239、383-384頁)：
㈠、兩造間無僱傭關係存在，但被告曾就聘僱外籍看護工事宜與
    原告約定靠行於原告（期間、案件數由兩造陳報）。
㈡、被告所稱之靠行性質係指被告以原告名義向勞動部申請外籍
    看護工，申請之事項經原告審查後提出申請；期間為107年1
    2月至本院卷第247頁附表最後一欄「雇主王鵠」為止，申請
    流程如被證7，件數約47件，如被證6，對於被告提出的被證
    5請款明細表、應收帳款明細，原告並無意見。
㈢、對於原證1彰化縣政府108年12月9日裁處書、原證2勞動部109
    年5月18日函、彰化縣政府110年5月19日函暨附件、彰化縣
    政府110年12月21日函、勞動部111年2月11日函暨附件，兩
    造均無意見。
㈣、對於財政部中區國稅局民權稽徵所110年5月10日函暨附件，
    兩造均無意見。
㈤、被證8之勞動部核准函，兩造均無意見。
㈥、原告於109年6月30日經股東會決議解散，並為解散登記。
㈦、本件原告於張瑞芸最初申請時（108年5月22日）已向被告收
    取辦件費1,500元，於本件遞補移工時，依正常程序，原告
    應收取1,500元，但本件被告並未給付。
四、本院之判斷：
㈠、原告依民法第544條請求賠償損害部分：
　⒈原告主張其委任被告經手人力派遣業務乙節，為被告所否認
    ，且依被告所陳其係以原告名義向勞動部申請外籍看護工，
    申請之事項經原告審查後提出申請乙情，有勞動部111年2月
    11日函所附張瑞芸聘僱外國人申請書可佐(其上記載受委任
    私立就業服務機構名稱「昇宏人力資源管理顧問有限公司」
    ，見本院卷第295頁)，可知被告係為符合相關法規命令，始
    借用原告名義向勞動部申請外籍看護工，被告所稱其與原告
    間為靠行之關係應可採信，則被告非受原告之委任處理人力
    派遣業務，原告此部分之主張即難採憑。
　⒉依上所述，被告既非受原告委任處理人力派遣業務，則原告
    縱受有損害，亦無援引民法第544條請求被告賠償之餘地。
　⒊原告另以其委任被告至彰化縣政府陳述意見，因被告為不實
    陳述，致原告受本件處分等語，惟原告並未證明被告所述情
    節有何不實，所為主張及請求亦非有據。
㈡、原告依民法第546條第2項、第3項請求賠償損害部分：
　⒈原告另主張被告自陳其委任原告處理及具名代辦聘僱外籍看
    護工業務，故原告屬因處理被告委任事務，而受本件處分及
    受有損害等語，亦為被告所否認。
　⒉查原告為辦理聘僱外國人之申請許可、招募、引進、接續聘
    僱或管理等就業服務事宜之公司，被告為符合就業服務法規
    定，自107年12月起以原告名義向勞動部申請外籍看護工，
    申請之事項經原告審查後以原告名義提出申請，而原告於本
    件雇主張瑞芸最初申請時（108年5月22日）已向被告收取辦
    件費1,500元，於本件遞補移工時，依正常程序，原告應收
    取1,500元等情，為兩造所不爭執，可見被告係自行覓得雇
    主後，委由原告以原告名義向勞動部提出申請，原告再依引
    進外勞之個案、人數，依不同時程向被告收取辦件費用及管
    理費等費用，有被告所提出之原告開立之請款明細表、應收
    帳款明細表、被告經手人力仲介紀錄表、申請聘僱移工作業
    流程圖可佐（見本院卷第217、219、245、247、249頁），
    則兩造間就被告借用原告名義由原告出名辦理聘僱外國人之
    申請許可、接續聘僱等就業服務事宜，應已成立民法第528
    條之委任契約。
　⒊又原告受被告委託提出張瑞芸申請聘僱外國人，曾經勞動郭
    於108年10月9日同意許可，然被告卻於108年9月25日即將外
    籍看護工D君帶至張瑞芸位於彰化縣○○鄉○○路0段00號從事包
    裝工作，嗣D君於108年9月26日向勞動部勞動力發展署1955
    專線申訴，經彰化縣政府人員於108年10月1日到場實施檢查
    查獲D君違法至張瑞芸處從事工作後，該府以違反就業服務
    法第44條規定而依同法第63條裁處張瑞芸15萬元罰鍰，並依
    同法第45條、第64條分別裁處原告及被告10萬元罰鍰，勞動
    部並因此依就業服務法第69條第1款處原告應自109年6月15
    日起至109年12月14日止，停止從事就業服務業務6個月一情
    ，有彰化縣政府108年12月9日裁處書、110年5月19日函暨檢
    附之文件、110年12月21日函及勞動部109年5月18日函、111
    年2月11日函暨附件在卷可佐（見本院卷第21-25、279-280
    、287-299頁），可見原告受有上開處分係因被告雖已取得
    外籍看護工D君原雇主魏福德同意由張瑞芸接續聘僱之證明
    書，然並未等候勞動部許可張瑞芸遞補招募之申請，即於10
    8年9月25日帶D君前往張瑞芸處與張瑞芸見面，並同意D君之
    請求讓D君留在張瑞芸處，顯見被告確有尚未獲勞動部核發
    遞補招募函，仍於108年9月25日帶同D君前往張瑞芸處並將D
    君留在張瑞芸處，由張瑞芸自108年9月25日起指派D君工作
    之事實，是其應有違反就業服務法第45條之行為，並肇致原
    告受有10萬元罰鍰及停止從事就業服務法業務6個月之處分
    。
　⒋被告雖以其於108年9月23日即將勞動部核准新雇主接續聘僱
    張瑞芸原聘僱之外籍移工函文傳給原告人員何文馨，請其辦
    理申請遞補，一般而言7日內會核准，故請何文韾於9月30日
    取得遞補函後，將三方合意日期填上並送給勞動部作入國通
    報，因何文馨直至108年9月29日才向勞動部作遞補之申請，
    原告受本件處分顯係因原告之人員作業嚴重延宕所致等語為
    辯，並提出簡訊翻拍照片、勞動部函為據（見本院卷第49-5
    3、259頁）。惟被告縱於108年9月23日將上開勞動部函文傳
    給原告人員，依其所述正常作業時間7日計算，應於同年9月
    30日始能取得勞動部之許可，而其竟早於108年9月25日即帶
    同D君前往張瑞芸處並將D君留在尚未許可聘僱D君之張瑞芸
    處，即使依其所稱係應D君之請求所為及張瑞芸自行指派D君
    工作，亦難謂非違法，是原告因被告上開行為受有本件處分
    之損害，自屬非可歸責於自己之事由而受損害，依民法第54
    6條第3項規定，自得向被告請求賠償。
　⒌原告因被告上開所為受彰化縣政府108年12月9日裁處書裁處
    罰鍰10萬元，為其所受之損害無誤，原告請求被告賠償此部
    分之損害，應屬有據。原告另請求被告賠償其遭勞動部處停
    止從事就業服務業務6個月之損失500萬元其中190萬元部分
    ，因原告於109年6月30日即經股東會同意自該日起解散，且
    未證明解散與停止上開業務確具因果關係，亦未證明其依該
    處分將未完成案件退還委託人及退還費用之件數、金額為何
    ，或將案件轉由其他合法私立就業服務機構續辦之件數為幾
    ，即未證明其確有所失利益暨利益之數額，原告此部分之請
    求即難准許。再者，原告雖另依民法第546條第2項規定為請
    求，惟其所受本件罰鍰及停止業務之處分，均非因處理委任
    事務支出之必要費用或負擔之必要債務，與上開條文之要件
    不合，此部分之請求，亦難准許，併此敘明。
㈢、原告依民法第184條第1項、第2項請求賠償損害部分：
  ⒈依前所述，被告辦理張瑞芸聘僱D君之程序因不符法定程序致
    原告受本件處分，就罰鍰10萬元部分，原告得依民法第546
    條第3項規定請求賠償10萬元，故此部分即無再就被告侵權
    行為責任予以論究之必要，合先敘明。
  ⒉原告依侵權行為規定請求被告賠償其遭勞動部處停止從事就
    業服務業務6個月之損失500萬元其中190萬元部分：查原告
    縱受有所失利益之損害亦非係權利遭受侵害所衍生之所失利
    益，係屬純粹經濟上之損失（最高法院103年度台上字第178
    號判決意旨參照），且經營任何事業未必均會有獲利，亦有
    可能發生虧損，可見營業利益並非一種對世之絕對權利，並
    非侵權行為法則所保護之權利客體，故其依民法第184條第1
    項前段為請求，應非有據。至被告於辦理張瑞芸聘僱D君之
    程序，雖有疏失，但非以背於善良風俗之方法，加損害於原
    告，原告依民法第184條第1項後段為請求，亦難認有據。再
    者，被告所為雖違反就業服務法規定，然依該法第1條立法
    目的「為促進國民就業，以增進社會及經濟發展，特制定本
    法」以觀，私立就業機構並非該法之保護對象，而係受該法
    管理、監督之對象，以避免私立就業服務機構侵害人民權益
    ，此觀該法第34條立法理由亦明，是原告依民法第184條第2
    項請求被告賠償此部分之損失，亦屬無據。
㈣、再給付有確定期限者，債務人自期限屆滿時起，負遲延責任
    ；給付無確定期限者，債務人於債權人得請求給付時，經其
    催告而未為給付，自受催告時起，負遲延責任。其經債權人
    起訴而送達訴狀，或依督促程序送達支付命令，或為其他相
    類之行為者，與催告有同一之效力，民法第229條第1項、第
    2項分別定有明文。又按遲延之債務，以支付金錢為標的者
    ，債權人得請求依法定利率計算之遲延利息。但約定利率較
    高者，仍從其約定利率；應付利息之債務，其利率未經約定
    ，亦無法律可據者，週年利率為百分之5，民法第233條第1
    項、第203條亦分別明定。查本件原告對被告之賠償債權，
    核屬無確定期限之給付，既經原告提起本件民事訴訟，且起
    訴狀繕本於110年2月4日合法送達被告，有送達證書在卷可
    佐（見本院卷第39頁），被告迄未給付，應自該送達翌日起
    負遲延責任，從而，原告請求自110年2月5日起至清償日止
    ，按週年利率百分之5計算之法定遲延利息，應無不合，逾
    此範圍之請求則無法准許。
五、綜上所述，原告依民法第546條第3項規定，請求被告給付原
    告10萬元及自110年2月5日起至清償日止，按週年利率5%計
    算之利息，為有理由，應予准許，原告逾此範圍之請求，則
    為無理由，應予駁回。
六、本判決所命被告給付之金額未逾50萬元，依民事訴訟法第38
    9條第1項第5款規定，就原告勝訴部分，應依職權宣告假執
    行，並依被告聲請諭知被告預供相當之擔保，得免為假執行
    。至原告敗訴部分，其假執行之聲請失所附麗，應予駁回。
七、本件判決基礎已臻明確，兩造其餘攻防方法及訴訟資料經本
    院斟酌後，核與判決結果不生影響，故不另一一論述，併此
    敘明。原告雖聲請傳喚為其查核營利之會計師張靜雯為證人
    欲證明其受有營業額損害一節，惟依本院上開之認定，縱予
    傳喚，亦無法證明原告主張之事項，自無調查之必要，附此
    敘明。
八、訴訟費用負擔之依據：民事訴訟法第79條。
中　　華　　民　　國　　111 　年　　7 　　月　　4 　　日
                  民事第五庭    法  官   李蓓
以上正本係照原本製作。　　　　　　　　　
如對本判決上訴，須於判決送達後20日內向本院提出上訴狀。如
委任律師提起上訴者，應一併繳納上訴審裁判費。
中　　華　　民　　國　　111 　年　　7 　　月　　5 　　日
                                書記官   陳采瑜